臺灣高雄地方法院刑事判決　　　　　　　 96年度易字第482號
公　訴　人　臺灣高雄地方法院檢察署檢察官
被　　　告　丙○○
選任辯護人　朱立人律師
上列被告因恐嚇案件，經檢察官提起公訴（95年度偵字第31753
號），本院判決如下︰
    主  文
丙○○無罪。
    理  由
一、本件公訴意旨略以：丙○○係趙佳怡之母親、乙○○之岳母
    ，因認乙○○未能於趙佳怡生產後盡照顧之責，而心生怨憤
    ，竟基於恐嚇之犯意，於民國94年10月26日晚上6 時9 分3
    秒，在不詳處所使用電腦，以帳號「faye.r167@msa.hinet.
    net 」電子郵件，透過網際網路寄送內含「舉凡你加予我女
    兒 (指趙佳怡)身 上的羞辱，我會加倍討回的」等加害身體
    、名譽之郵件1 封至乙○○之帳號「s0000000@vergo2.cc.
    ncu.edu.tw」電子郵件信箱內，致其心生恐懼。因認被告所
    為係犯刑法第305 條之恐嚇罪嫌。
二、按犯罪事實應依證據認定，無證據不得認定犯罪事實；不能
    證明被告犯罪者，應諭知無罪之判決，刑事訴訟法第154 條
    第2 項、第301 條第1 項分別定有明文。又事實之認定，應
    憑證據，如未能發現相當證據，或證據不足以證明，自不能
    以推測或擬制之方法，為裁判基礎；且認定不利於被告之事
    實須依積極證據，苟積極證據不足為不利於被告事實之認定
    時，即應為有利於被告之認定；另認定犯罪事實所憑之證據
    ，雖不以直接證據為限，間接證據亦包括在內，然而無論直
    接證據或間接證據，其為訴訟上之證明，須於通常一般之人
    均不致有所懷疑，而得確信其為真實之程度者，始得據為有
    罪之認定，倘其證明尚未達到此一程度，而有合理之懷疑存
    在而無從使事實審法院得有罪之確信時，即應由法院為諭知
    被告無罪之判決（最高法院40年台上字第86號、76年台上字
    第4986號判例意旨參照）。
三、公訴人認被告涉犯刑法第305 條恐嚇罪嫌，無非係以：(一)被
    告丙○○於偵查中之自白。(二)被害人即告訴人乙○○ (下稱
    告訴人)於 偵查中之供述。(三)台灣高雄地方法院檢察署之勘
    驗報告1 份等證據為其論罪依據。訊據被告固坦承有於上揭
    時間，在其高雄市○○路之住處，藉由伊女兒趙佳怡所有之
    電腦，以帳號「faye.r167@ msa.hinet.net」電子郵件，透
    過網際網路寄送內含「舉凡你加予我女兒 (指趙佳怡)身 上
    的羞辱，我會加倍討回的」等之郵件1 封至告訴人之帳號「
    s0 000000@vergo2.cc.ncu.e du.tw 」電子郵件信箱內之事
    實，惟堅詞否認有何恐嚇犯行，辯稱：伊寄該封電子郵件，
    係因告訴人帶伊女兒去驗DNA ，造成伊女兒及家人極大羞辱
    ，該封電子郵件中所謂「舉凡你加予我女兒 (指趙佳怡)身
    上的羞辱，我會加倍討回」的意思是指：因為告訴人對小孩
    不聞不問，伊要以打離婚及監護權官司之方式討回公道，伊
    無恐嚇之意等語。
四、經查：
  (一)按刑法第305 條之恐嚇罪，係以不法之惡害通知他人，施以
    恐嚇，其加害之客體，則為他人生命、身體、自由、財產等
    五種法益，為其成立要件。且該罪係採列舉制，如以「侵害
    此五種法益以外」之事相恐嚇，即不成立本罪。本件被告所
    寄發予告訴人之電子郵件中固含有「舉凡你加予我女兒 (指
    趙佳怡)身 上的羞辱，我會加倍討回」等語，惟揆諸其內容
    客觀上並無被告有任何欲以「加害告訴人生命、身體、自由
    、名譽、財產等不法惡害通知告訴人」之文字，是被告是否
    確有刑法第305 條恐嚇他人致生危害於安全之行為，已非無
    疑。
  (二)告訴人與被告之女趙佳怡係於93年4 月1 日結婚，同年9 月
    25日小孩出生，且告訴人確於94年4 月間要求趙佳怡帶同雙
    方所生之女兒杜宛璇，前往成大醫院為親子血緣鑑定乙節，
    業據告訴人於本院審理中陳稱：「（為何去鑑定？）小孩出
    生是93年9 月，驗DNA 是隔年5 月，當時我有與政大之廖姓
    同學討論過，他是法律系學生，因我怕喪失民法上權利，看
    我是否確實擁有這個小孩，再去主張權利。」，「（是否知
    道沒有確切證據而帶人去驗ＤＮＡ的可能性會有幾種？）我
    知道有為確保自己權利，還有懷疑小孩血液沒有血統關係」
    等語（見本院卷第53頁以下)， 此外，復有被告與趙佳怡之
    戶籍謄本、成大醫院婦產部優生保健科血緣鑑定報告書1 份
    在卷可稽 (見他字第5893號卷第62頁)， 是告訴人有要求趙
    佳怡帶同雙方女兒杜宛璇作親子關係鑑定之事實，應堪認定
    。
  (三)被告之女兒趙佳怡與告訴人因婚姻不睦，雙方進而互提離婚
    及監護權訴訟，並經台灣台南地方法院民事判決趙佳怡與被
    告離婚，且雙方女兒趙宛璇之監護權歸屬趙佳怡，告訴人自
    趙佳怡負擔或行使趙宛璇之權利義務之翌日起至其成年之日
    止，應按月給付趙宛璇撫養費七千五百元，而告訴人敗訴確
    定之事實，業據告訴人及被告供述明確，此外，復有該院95
    年婚字第322 號民事判決書1 份（見本院卷第79頁）在卷可
    考。衡諸我國社會民情相比於歐美等西方國家較為保守，告
    訴人係懷疑其與趙佳怡所生之子女與其無血統關係，而要求
    其前妻趙佳怡作親子鑑定，則對趙佳怡及其家人顯然並非名
    譽光彩之事，是被告辯稱：此係對其女兒趙佳怡及其家人係
    一種羞辱，伊因情緒上反應，始傳送內容含：「舉凡你加予
    我女兒 (指趙佳怡)身 上的羞辱，我會加倍討回」等語之電
    子郵件予告訴人，應堪採信，然上開「遭羞辱要加倍討回」
    等語，依吾人一般社會生活經驗認知，客觀上應屬情緒宣洩
    話語之性質，與恐嚇係含加害他人惡害通知之要件，尚屬有
    間。從而，自難僅以被告所傳送上開內容之電子郵件，即遽
    予認定被告在客觀上有何加害告訴人生命、身體、自由、財
    產、名譽等事項，而恐嚇告訴人之情事至明。
  (四)告訴人於偵查中證稱：【你就被告在信中所言「會加倍討回
    等語．．．」，心中會不會覺得害怕】？是會擔憂，因為他
    是警總出身的。然後信中有一些非理性的文字存在。」等語
    （見偵字卷第42頁），是其於偵查中既僅稱「擔憂」，衡情
    尚難認已達畏懼程度，至於其於本院審理中雖改稱：因被告
    上開電子郵件而感害怕云云，然雙方既因告訴人與被告女兒
    之婚姻而生糾紛怨憤，告訴人因此翻覆前詞為不利被告之證
    述，亦非不可能，準此，告訴人是否因上開電子郵件內容產
    生畏懼害怕程度，其證述前後不一，自難僅遽其單方之證述
    ，即遽予認定其主觀上確有產生畏懼感，而為不利被告之認
    定。
  (五)綜觀卷附現存資料既無證據足資證明被告有以任何加害告訴
    人生命、身體、自由、財產、名譽之不法惡害通知告訴人，
    亦無證據證明被告有因此而產生畏懼之程度，尚難認本件與
    恐嚇罪之構成要件相當。至於公訴人引為證據之勘驗筆錄，
    僅足以證明被告確由自電腦傳送上開電子郵件至被告之電腦
    ，尚難遽予認定其有恐嚇之犯意及行為，併予敘明。
五、綜上所述，被告上開所辯，尚非不可採。公訴人所指被告涉
    犯恐嚇罪嫌，所憑證據，未達通常一般人均不致有所懷疑，
    而得以確信之程度，被告犯罪尚屬不能證明。此外，本件復
    查無其他積極證據足認被告有何公訴人所指之犯行，揆諸首
    揭法條及判例意旨說明，自應為無罪之諭知。
據上論斷，應依刑事訴訟法第301 條第1 項前段，判決如主文。
本案經檢察官甲○○到庭執行職務。
中　　華　　民　　國　　96　　年　　6　　月　　20 　　日
                    刑事第五庭  審判長法　官  李嘉興
                                      法  官  陳君杰
                                      法  官  張金柱
如不服本判決，應於收受送達後10日內向本院提出上訴書狀。
（須附繕本）
上正本證明與原本無異。
中　　華　　民　　國　　96　　年　　6 　　月　　20　　日
                                      書記官  莊正彬
